【裁判字號】    97,易,130
【裁判日期】    970707
【裁判案由】    毒品危害防制條例
【裁判全文】
臺灣臺東地方法院刑事判決               97年度易字第130號
公  訴  人  臺灣臺東地方法院檢察署檢察官
被      告  甲○○
                    （另案
選任辯護人  邱聰安律師
上列被告因違反毒品危害防制條例等案件，經檢察官提起公訴（
97年度毒偵字第129號、97年度偵字第811號），本院行簡式審判
程序，判決如下：
    主  文
甲○○施用第二級毒品，處有期徒刑伍月，扣案內含第二級毒品
甲基安非他命殘渣之夾鏈袋陸只均沒收銷燬，玻璃球吸食器壹只
及塑膠吸管玖支（含黑色塑膠吸管壹支）均沒收；又明知為禁藥
而轉讓，處有期徒刑陸月，扣案之玻璃球吸食器壹只及黑色塑膠
吸管壹支均沒收。應執行有期徒刑拾月，扣案內含第二級毒品甲
基安非他命殘渣之夾鏈袋陸只均沒收銷燬，玻璃球吸食器壹只及
塑膠吸管玖支（含黑色塑膠吸管壹支）均沒收。
    事  實
一、甲○○前因施用第二級毒品案件，經本院以96年度毒聲字第
    123號裁定送勒戒處所觀察、勒戒後，嗣於民國97年1月22日
    因無繼續施用毒品傾向而釋放，並經臺灣臺東地方法院檢察
    署檢察官於97年 1月25日，以96年度毒偵緝字第42號案件為
    不起訴處分確定在案，竟不知醒悟，仍於上開觀察、勒戒執
    行完畢後 5年內，基於施用第二級毒品甲基安非他命（起訴
    書誤載為安非他命）之犯意，於97年4月7日中午12時許，在
    其臺東縣卑南鄉○○村○○路 186號住處內，以其所有之塑
    膠吸管削尖後，將夾鏈袋內之甲基安非他命鏟入至其所有之
    玻璃球吸食器內，並將其所有之黑色塑膠吸管裝置在該吸食
    器上，再用火燒烤該吸食器，以該黑色塑膠吸管吸食煙氣之
    方式，施用甲基安非他命 1次後，復另行起意，明知甲基安
    非他命（起訴書誤載為安非他命）係經政府公告之禁藥（同
    屬毒品危害防制條例第2條第2項第 2款所定之第二級毒品）
    ，竟仍基於轉讓禁藥之犯意，於同日中午12時許，在其上址
    住處內，無償提供甲基安非他命予廖耀宗施用 1次（轉讓甲
    基安非他命之重量約可供廖耀宗施用 1次，尚未達淨重10公
    克），嗣於同年月9日下午3時50分（起訴書誤載為97年4月7
    日下午 3時30分）許，經警在上址查獲，並當場自其房間及
    停放在上址前之車牌號碼 Q6-0077號自用小客車內，分別扣
    得內含甲基安非他命殘渣之夾鏈袋 6只，其所有供前揭施用
    及轉讓甲基安非他命所用之玻璃球吸食器 1只及黑色塑膠吸
    管 1支，其所有供上開施用甲基安非他命所用之尖頭塑膠吸
    管4支及其所有供預備施用甲基安非他命所用之塑膠吸管4支
    ，旋於同日經警採集其尿液檢體（編號D-13號）送驗後，而
    悉上情。
二、案經臺東縣警察局大武分局報告及臺灣臺東地方法院檢察署
    檢察官自動檢舉偵查起訴。
    理  由
一、本案被告甲○○所犯係死刑、無期徒刑、最輕本刑為 3年以
    上有期徒刑以外之罪，亦非高等法院管轄之第一審案件，而
    被告於本院行準備程序中就被訴事實為有罪之陳述，經告知
    簡式審判程序之旨，並聽取公訴人、被告及辯護人之意見後
    ，本院合議庭依刑事訴訟法第 273條之1第1項規定，裁定由
    受命法官獨任進行簡式審判程序，合先敘明。
二、上揭犯罪事實，業據被告甲○○於本院審理中坦白承認，核
    與證人廖耀宗於警詢及偵查中所具結證述之情節大致相符，
    並有本院97年度聲搜字第72號搜索票、被告自願受搜索同意
    書、臺東縣警察局大武分局搜索扣押筆錄及扣押物品目錄表
    、刑案現場測繪圖及搜索現場暨扣押物品查獲位置測繪暨示
    意圖各 1份、現場照片12張在卷可稽，復有內含不明殘渣物
    之夾鏈袋6只、玻璃球吸食器 1只及塑膠吸管9支（含黑色塑
    膠吸管 1支）扣案可佐，而上開扣案內含不明殘渣物之夾鏈
    袋6只，其中2只經送鑑驗結果，均檢出含有甲基安非他命之
    成分，此有卷附慈濟大學濫用藥物檢驗中心97年 5月27日慈
    大藥字第97052709號鑑定書 1份足憑，且被告及證人廖耀宗
    於97年4月9日分別為警所採集之尿液（尿液檢體編號各為D-
    13號、D-14號），經送鑑驗結果均呈甲基安非他命之陽性反
    應，則有慈濟大學濫用藥物檢驗中心97年 4月17日慈大藥字
    第97041710號函附之檢驗總表、臺東縣警察局大武分局（97
    ）年度人犯涉毒品危害防制條例採樣尿液送驗代號登記簿及
    勘察採證同意書各 1紙附卷可稽，又毒品施用後於尿液中可
    檢出之時間，受施用劑量及頻率、施用方式、飲水量多寡、
    個人體質及其代謝情況等因素影響，因個案而異，甲基安非
    他命一般可檢出之時間為施用後1至5日，而甲基安非他命服
    用後24小時內經由尿液排出之量可達施用劑量之70 %，此有
    行政院衛生署管制藥品管理局92年3月10日管檢字第0920001
    495 號函文可資參照；而尿液中是否含有甲基安非他命或安
    非他命反應，經以氣相層析質譜儀 （GC/MS）分析方法進行
    確認檢驗，尿液檢體中濫用藥物或其代謝物之濃度高於或等
    於下列之濃度時，即可認定安非他命類之藥物存在：(1)安非
    他命：500ng/mL；(2)甲基安非他命：500ng/mL，且就尿液檢
    體中甲基安非他命之濃度高於500ng/mL時，其代謝物安非他
    命之濃度亦應同時等於或高於200ng/mL，方可判定為甲基安
    非他命陽性反應，此觀卷附前開檢驗總表說明甚詳，另行政
    院衛生署管制藥品管理局90年9月13日管檢字第98064號函文
    可併參照。本案前揭確認檢驗係以氣相層析質譜儀進行，為
    目前公認較為精細之檢驗方式，一般均不致產生安非他命或
    甲基安非他命之偽陽性反應，且就檢驗之檢體而言，並不要
    求達到閥值之濃度，而係以分析物是否存在為準，分析結果
    等於或高於最低可檢濃度 （LOQ）時，即稱之為陽性。查被
    告上開尿液檢體之確認檢驗結果，甲基安非他命約為65,210
    ng/mL，安非他命為 4,025ng/mL，而證人廖耀宗前揭尿液檢
    體之確認檢驗結果，甲基安非他命為6,925ng/mL，安非他命
    為590ng/mL，均高於該確認結果報告之最低可檢濃度，依前
    揭說明，被告及證人廖耀宗尿液中之甲基安非他命確均呈陽
    性反應，應無疑義，足認被告自白與事實相符，事證明確，
    其分別於上開時、地有施用及轉讓甲基安非他命之犯行，均
    堪認定。又被告前因施用第二級毒品案件，經本院以96年度
    毒聲字第123號裁定送觀察、勒戒後，於97年1月22日因無繼
    續施用毒品傾向而執行完畢釋放，並經臺灣臺東地方法院檢
    察署檢察官於同年月25日以96年度毒偵緝字第42號案件為不
    起訴處分確定乙節，有臺灣高等法院被告前案紀錄表及臺灣
    臺東地方法院檢察署刑案資料查註紀錄表各 1份在卷可考，
    是被告於觀察、勒戒執行完畢釋放後，5 年內再犯本案施用
    毒品之罪，自應依法論科。
三、論罪與量刑：
  (一)按甲基安非他命係屬毒品危害防制條例第2條第2項第 2款所
    明定之第二級毒品。又甲基安非他命係安非他命之衍生物，
    業經行政院衛生署先後於69年12月8日、75年7月11日公告，
    列入藥物藥商管理法第16條第1款（即現行藥事法第22條第1
    項第1款）之禁藥管理，嗣於79年10月9日雖再以衛署藥字第
    904142號公告，列入麻醉藥品管理條例（現行管制藥品管理
    條例）第2條第4款所定之「化學合成類麻醉藥品」管理，並
    明定於管制藥品管理條例第 3條所指「管制藥品」（即藥事
    法第11條之管制藥品），但上開列入藥事法禁藥之管理迄今
    猶未解除，仍不失其為禁藥之性質，則轉讓甲基安非他命同
    時受藥事法第83條第1項及毒品危害防制條例第 8條第2項之
    規範。而藥事法第83條第1項係於93年4月21日修正公布，同
    年月23日施行（藥事法雖另於95年 5月30日修正公布，惟同
    法第83條第 1項規定並未修正），相較於毒品危害防制條例
    ，新修正之藥事法為後法；又按新修正之藥事法第 83條第1
    項規定，轉讓禁藥之法定刑係「 7年以下有期徒刑，得併科
    新臺幣500萬元以下罰金」，較諸毒品危害防制條例第8條第
    2項法定刑「6月以上 5年以下有期徒刑，得併科新臺幣70萬
    元以下罰金」為重，惟毒品之範圍尚包括影響精神物質與其
    製品，而藥事之管理，亦非僅止於藥品之管理，毒品未必即
    係經公告之禁藥，禁藥亦未必為毒品，再參以藥事法之立法
    目的在於確保行政主管機關對於藥事之管理，藥事法第 1條
    定有明文，而與毒品危害防制條例係保障國民健康之目的未
    盡不同。是以，毒品危害防制條例與藥事法二者，並無必然
    之特別法與普通法關係。故除轉讓之甲基安非他命數量達轉
    讓持有毒品加重其刑之數量標準第 2條所定之淨重10公克以
    上，應依毒品危害防制條例第8條第6項規定加重其刑，其加
    重後之法定刑較藥事法第83條第1項為重者外，因藥事法第8
    3條第1項為後法，且為重法，自應優先適用藥事法之規定處
    斷。
  (二)核被告甲○○所為，係犯毒品危害防制條例第10條第 2項之
    施用第二級毒品罪及藥事法第83條第 1項之明知為禁藥而轉
    讓罪。公訴人於起訴時，認被告就前開轉讓第二級毒品部分
    ，係犯毒品危害防制條例第8條第2項之轉讓第二級毒品罪嫌
    ，惟公訴人於本院審理時，業已陳述本案起訴之轉讓事實該
    當於明知為禁藥而轉讓罪，並自行更正原起訴之法條，本院
    自毋庸再變更公訴人起訴之法條。又被告持有甲基安非他命
    嗣進而施用、轉讓之，持有之低度行為應分別為施用、轉讓
    之高度行為所吸收，均不另論罪。又被告所犯上開二罪，犯
    意各別，行為互殊，罪名有間，應予分論併罰。爰審酌被告
    年值中壯，不思尋求正當之身心發展，前曾因施用毒品之行
    為而受觀察、勒戒之處遇已如上述，竟猶不知醒悟，未見毒
    害之斷絕，於受觀察、勒戒出所後不到 3個月之時間內，即
    故態復萌，再犯本案施用及轉讓甲基安非他命案件，顯見其
    自制力薄弱，難認已衷心悛悔，且漠視法令禁制與保安處遇
    ，素行堪認不良，又施用毒品，非但足以導致個人之精神障
    礙、性格異常，甚至造成生命危險，而戕害一己之身心健康
    ，且對社會治安可能之危害程度非微，另無償提供禁藥供他
    人施用，業已肇生他人施用禁藥之來源，足以戕害他人身心
    健康，且有滋生其他犯罪之可能，惡化社會秩序甚深，然念
    及被告犯後尚知坦承犯行，態度非劣，兼衡其智識程度、生
    活狀況、施用毒品及轉讓禁藥之犯罪動機、手段、數量與情
    節等一切情狀，分別量處如主文所示之刑，並定其應執行之
    刑。
  (三)依毒品危害防制條例第18條第 1項規定，得諭知沒收並銷燬
    之者，以查獲之毒品及專供製造或施用毒品之器具為限，固
    不及於毒品之外包裝，惟若外包裝與沾附之毒品無法析離，
    自應將外包裝併該毒品諭知沒收並銷燬之；又法務部調查局
    鑑定毒品時，一般係以傾倒之方式，將包裝袋內之毒品倒出
    與包裝袋分離而稱重，必要時亦會輔以刮杓取出袋內粉末，
    然無論依何種方式分離，包裝袋內均會有極微量毒品殘留（
    最高法院94年度臺上字第6213號、95年度臺上字第3739號判
    決意旨可資參照）。又如要包裝袋完全不殘留甲基安非他命
    ，則須以溶劑多次反覆一直清洗包裝袋至清洗出之溶劑完全
    檢不出甲基安非他命為止，才能確認包裝袋不再含甲基安非
    他命，此有高雄醫學大學附設中和紀念醫院93年 4月13日管
    認可第005號檢驗報告1份可查（參法官辦理刑事案件參考手
    冊(一)－毒品危害防制條例部分，94年12月編印，頁 335）。
    查扣案內含有甲基安非他命殘渣之夾鏈袋 6只，係被告用以
    包裹甲基安非他命，以便攜帶施用，且內裝之甲基安非他命
    已施用殆盡乙情，業據被告供明在卷，而其中 2只夾鏈袋內
    所遺餘之甲基安非他命殘渣物，雖經鑑定機關以甲醇洗提殘
    渣袋之方法進行鑑驗，然揆諸上開說明，鑑定機關鑑定時，
    無論以何種方式刮取分離毒品秤重，其包裝袋仍會有極微量
    之毒品殘留，況被告係以塑膠吸管，將甲基安非他命自前揭
    夾鏈袋內鏟出施用，復參諸以溶劑加入包裝袋內之溶洗方式
    鑑定毒品，一般仍均會殘留毒品，是上開夾鏈袋 6只既均曾
    用以包裝甲基安非他命，則該夾鏈袋與其內包裝之甲基安非
    他命分離時，均仍會有極微量之甲基安非他命殘留而難以析
    離，自屬第二級毒品之違禁物，均應依毒品危害防制條例第
    18條第1項前段沒收銷燬之。又前開夾鏈袋2只所內含之甲基
    安非他命殘渣送鑑定時，經鑑定機關以甲醇洗提方式共取1.
    3179毫克鑑驗用罄，有前揭鑑定書 1紙可按，此部分業已滅
    失，爰不予宣告沒收銷燬。再扣案之玻璃球吸食器 1只及黑
    色塑膠吸管 1支，均係被告所有供本案犯施用第二級毒品及
    轉讓禁藥罪所用之物，業據被告供承明確，並經證人廖耀宗
    於警詢及偵查中指證無訛，又扣案之尖頭塑膠吸管 4支，均
    係供被告施用第二級毒品所用之物，另塑膠吸管 4支，則均
    係供其預備施用第二級毒品所用之物，且上揭塑膠吸管均屬
    被告所有，業經被告供承在卷，而此等物品本質上尚可供其
    他用途使用，客觀上均難認係專供施用毒品之器具，均應依
    刑法第38條第1項第2款宣告沒收。至扣案之注射針筒 1支，
    非屬被告所有之物，此據證人廖耀宗證述在卷，又扣案之空
    夾鏈袋 1大包，被告既否認為其所有，又乏證據證明係供或
    預備供前揭犯罪之用，且均非違禁物，本院自無從為沒收之
    諭知，公訴人聲請宣告沒收，容有誤會，附此敘明。
據上論斷，應依刑事訴訟法第273條之1第 1項、第299條第1項前
段，毒品危害防制條例第10條第2項、第18條第1項前段，藥事法
第83條第1項，刑法第11條、第38條第1項第2款、第51條第5款，
判決如主文。
本案經檢察官乙○到庭執行職務
中    華    民    國    97    年    7     月    7     日
                  刑事第四庭  法  官  劉正偉
以上正本證明與原本無異。
如不服本判決應於收受本判決後10日內向本院提出上訴書狀；上
訴書狀應敘述具體理由。未敘述上訴理由者，應於上訴期間屆滿
後20日內向本院補提理由書狀（均須按他造當事人之人數附繕本
）。「切勿逕送上級法院」。
                              書記官  王希文
中    華    民    國    97    年    7     月    7     日
附錄論罪科刑法條全文：
毒品危害防制條例第10條第2項：
施用第二級毒品者，處3年以下有期徒刑。
藥事法第83條第1項：
明知為偽藥或禁藥，而販賣、供應、調劑、運送、寄藏、牙保、
轉讓或意圖販賣而陳列者，處7年以下有期徒刑，得併科新臺幣5
百萬元以下罰金。


司法院資訊處製作；財團法人民間司法改革基金會備份。
